臺灣基隆地方法院民事判決　　　　　　　　　　　　　九十二年度訴字第四六三號
　　原　　　告　丙○○
　　　　　　　　甲○○
　　共　　　同　呂金貴律師
　　訴訟代理人
　　被　　　告　乙○○　　　住.
右當事人間因傷害致死案件提起刑事附帶民事訴訟請求損害賠償事件，經刑事庭移送
前來，本院於民國九十三年一月七日言詞辯論終結，判決如下：
    主    文
被告應給付原告丙○○新臺幣貳佰零壹萬陸仟壹佰陸拾壹元，原告甲○○新臺幣壹佰
伍拾玖萬參仟伍佰玖拾參元，及均自民國九十二年七月二十九日起至清償日止，按週
年利率百分之五計算之利息。
原告其餘之訴駁回。
訴訟費用由被告負擔十分之七，餘由原告負擔。
本判決原告勝訴部分於原告丙○○以新臺幣陸拾柒萬參仟元，原告甲○○以新臺幣伍
拾參萬貳仟元分別為被告供擔保後，各得為假執行；但被告於執行標的物拍定、變賣
或物之交付前以新臺幣參佰陸拾壹萬元預供擔保，得免為假執行。
原告其餘假執行之聲請駁回。
    事    實
甲、原告方面：
一、聲明：求為判決被告應給付原告丙○○新臺幣（下同）三百零九萬八千零五十四
    元，原告甲○○二百十四萬八千五百六十元，及均自起訴狀繕本送達翌日即九十
    二年七月二十九日起至清償日止，按週年利率百分之五計算之利息，並願供擔保
    聲請宣告假執行。
二、陳述：
　(一)被告於九十二年二月七日凌晨，酒後前往基隆市○○路大慶大城社區訪友，行經
　　該路一六八巷十弄十九號前，與原告之子林陳能肢體摩擦發生衝突，進而發生口
　　角與推擠，被告竟基於傷害之犯意，以手推擠林陳能胸部導致林陳能摔倒在地，
　　繼續以腳踢倒地不起之林陳能身體，致林陳能受有外傷性蜘蛛網膜下腔出血及腦
　　挫傷致中樞神經系統衰竭而死亡，刑事部分經臺灣基隆地方法院檢察署以九十二
　　年度偵字第五九九號提起公訴，由本院以九十二年度訴字第三三三號刑事判決判
　　處被告徒刑在案。
　(二)按因故意或過失，不法侵害他人權利者，負損害賠償責任；不法侵害他人致死者
　　，對於支出醫療及增加生活上需要之費用或殯葬費之人，亦應負損害賠償責任；
　　被害人對於第三人負有法定扶養義務者，加害人對於該第三人亦應負損害賠償責
　　任；不法侵害他人致死者，被害人之父、母、子、女及配偶，雖非財產上之損害
　　，亦得請求賠償相當之金額；民法第一百八十四條、第一百九十二條、第一百九
　　十四條分別定有明文。原告之子林陳能遭被告傷害致死，原告自得依上開規定請
　　求被告賠償，茲將請求事項及金額分述如次：
　　(1)殯葬費：原告之子林陳能死亡，係由原告丙○○支出殯葬費，依遺產及贈與稅
　　　法第十七條第一項第十款：「被繼承人之喪葬費用，以一百萬元計算」之規定
　　　，原告林陳能暫以一百萬元請求被告賠償。
　　(2)扶養費：原告丙○○係七年十一月十五日生，原告甲○○則為十五年九月二十
　　　八日生，均受林陳能所扶養，目前身心仍屬健康，預計至少可再活到九十五歲
　　　，則自被害人林陳能於九十二年二月七日死亡起，原告丙○○尚有十年十個月
　　　、原告甲○○尚有十八年七個月的時間受其扶養，以九十一年度申報所得稅扶
　　　養七十歲以上之直系尊親屬每人免稅額十一萬一千元，並依霍夫曼方式計算，
　　　被告應賠償原告丙○○九萬八千零五十四元，應賠償原告甲○○十四萬八千五
　　　百六十元。
　　(3)精神慰撫金：被害人林陳能為原告之長子，原告自林陳能死亡後，白髮人送黑
　　　髮人，無論在精神及心理方面均受有莫大的傷害，故請求被告賠償原告精神慰
　　　撫金各二百萬元。
三、證據：提出戶籍謄本二件及臺灣基隆地方法院檢察署相驗屍體證明書、德臆有限
    公司殯儀用品估價單、天祥寶塔禪寺骨灰入塔費證明影本各一件。
乙、被告方面：
一、聲明：求為判決駁回原告之訴。
二、陳述：係被害人林陳能先毆打被告，並將被告推倒在地，被告爬起來後，才推倒
    被害人，並用腳踢其身體，被害人因而死亡，原告請求金額過高，被告無能力負
　　擔。
丙、本院依職調閱兩造財產所得資料。
    理    由
一、原告主張：被告於九十二年二月七日凌晨，酒後前往基隆市○○路大慶大城社區
    訪友，行經該路一六八巷十弄十九號前，與原告之子林陳能肢體摩擦發生衝突，
    進而發生口角與推擠，被告竟基於傷害之犯意，以手推擠林陳能胸部導致林陳能
    摔倒在地，繼續以腳踢倒地不起之林陳能身體，致林陳能受有外傷性蜘蛛網膜下
    腔出血及腦挫傷致中樞神經系統衰竭而死亡，爰依侵權行為之法律關係，求為命
    被告給付原告丙○○三百零九萬八千零五十四元、原告甲○○二百十四萬八千五
    百六十元，並均自起訴狀繕本送達被告翌日起至清償日止，按週年利率百分之五
    計算利息之判決。
二、被告則以：係被害人林陳能先出手毆打及推倒被告，被告才出手反擊，且原告請
    求之金額過高等語，資為抗辯。
三、原告主張被告於前揭時間、地點與原告之子林陳能因肢體摩擦發生衝突，進而發
    生口角與推擠，被告遂基於傷害之犯意，以手推擠林陳能胸部致摔倒在地，再繼
    續以腳踢倒地不起之林陳能身體，致林陳能受有外傷性蜘蛛網膜下腔出血及腦挫
    傷致中樞神經系統衰竭而死亡等事實，業據原告提出臺灣基隆地方法院檢察署相
    驗屍體證明書影本一件、戶籍謄本二件為證，並有本院九十二年度訴字第三三三
    號被告被訴傷害致死刑事案件卷宗在卷可稽，且為被告所不爭執，足認原告此部
    分之主張為真實。
四、按因故意或過失，不法侵害他人之權利者，負損害賠償責任；又不法侵害他人致
    死者，對於支出醫療及增加生活上需要之費用或殯葬費之人，亦應負損害賠償責
    任；被害人對於第三人負有法定扶養義務者，加害人對於該第三人亦應負損害賠
    償責任；不法侵害他人致死者，被害人之父、母、子、女及配偶，雖非財產上之
    損害，亦得請求賠償相當之金額；民法第一百八十四條第一項前段、第一百九十
    二條第一項、第二項、第一百九十四條分別定有明文。被告有傷害被害人林陳能
    致死之行為，自應就原告所支出之殯葬費及扶養費、非財產上之損害即精神慰撫
    金等部分，負侵權行為損害賠償之責，茲就原告請求被告賠償各項損害及金額，
    應否予以准許，分述如下：
  (一)殯葬費部分：原告丙○○主張其為辦理被害人林陳能之喪事，支出喪葬費四十五
    萬元，並提出德臆有限公司殯儀用品估價單、天祥寶塔禪寺骨灰入塔費證明影本
    各一件為證，此為被告所不爭執，此部分之請求，應予准許。
  (二)扶養費部分：經查原告丙○○為七年十一月十五日生、原告甲○○為十五年九月
    二十八日生，其二人為被害人林陳能之直系血親尊親屬，於被害人林陳能於九十
    二年二月七日死亡之時，年齡分別為八十四歲及七十六歲，有原告提出之戶籍謄
    本在卷足憑，而原告已達法定退休年齡之六十歲，且無任何財產，有財產所得資
    料可參，符合民法第一千一百十七條第一項「不能維持生活」之要件，被害人林
    陳能對原告丙○○、甲○○二人均負有法定扶養義務，且依據九十一年臺灣地區
    簡易生命表所示，八十四歲男性之平均餘命為六點三三年，七十六歲女性之平均
    餘命為九點九九年，原告丙○○、甲○○二人主張按所得稅法規所定之個人所得
    稅納稅義務人扶養親屬費為計算依據，分別請求被告負擔其等之扶養費，並無不
    合，則以每年十一萬一千元計算，並依霍夫曼式扣除中間利息，原告丙○○得一
    次請求之金額為五十九萬五千四百四十五元（１１１０００元ｘ５．00000
    00＝５９５４４５元，元以下四拾五入，以下同），原告甲○○得一次請求之
    金額為八十四萬二千三百三十八元（１１１０００元ｘ７．0000000＝８
    ４２３３８元）。次查，原告丙○○、甲○○除被害人林陳能外，尚有八名子女
    ，為原告所自承，是自應由該八名子女與被害人林陳能各依九分之一分擔對原告
    丙○○、甲○○之扶養義務，從而原告丙○○、甲○○得向被告請求賠償之扶養
    金額分別為六萬六千一百六十一元（５９５４４５元÷９＝６６１６１元）、九
    萬三千五百九十三元（８４２３３８元÷９＝９３５９３元）。
  (三)精神慰撫金部分：被害人林陳能為原告丙○○、甲○○之子，因被告之傷害致人
    於死行為，致原告頓失愛子，白髮人送黑髮人，精神上自必感受莫大之痛苦，而
    原告年歲已高，均無財產，被告九十一年度所得總額為一百七十二萬八千元，並
    有房屋及土地等情，有本院依職權於九十二年十二月十六日調閱之財產所得資料
    在卷可憑，本院審酌兩造之身分、教育程度、社會地位、經濟狀況及被告之智識
    程度、所生危害等一切情狀，認原告各請求二百萬元之精神慰撫金，尚嫌過高，
    應以每人各一百五十萬元為適當。
五、綜上所述，原告本於侵權行為之法律關係，請求被告給付原告丙○○二百零一萬
    六千一百六十一元（殯葬費４５００００元＋扶養費６６１６１元＋精神慰撫金
    0000000元＝0000000元），原告甲○○一百五十九萬三千五百九
    十三元（扶養費９３５９３元＋精神慰撫金0000000元＝0000000
    元），及均自本件起訴狀繕本送達被告翌日即九十二年七月二十九日起至清償日
    止，按週年利率百分之五計算之利息部分，應予准許；至超過上開部分之請求，
    即不應准許。
六、原告陳明願供擔保，聲請宣告假執行，經核其勝訴部分並無不合，爰分別酌定相
    當之擔保金額，併予准許，並依民事訴訟法第三百九十二條第二項、第三項規定
    ，依職權宣告被告於執行標的物拍定、變賣或物之交付前預供擔保，得免為假執
    行；至原告敗訴部分假執行之聲請，已失所依據，不應准許，應予駁回。
據上論結，本件原告之訴為一部有理由，一部無理由，依民事訴訟法第七十九條、第
八十五第一項但書、第三百九十條第二項、第三百九十二條第二項，判決如主文。
中　　　華　　　民　　　國　　九十三　　年　　　一　　　月　　三十　　　日
~B臺灣基隆地法院民事庭
~B　　法　　　官　陳湘琳
右為正本係照原本作成。
對於本判決如有不服，須於判決送達後二十日內，向本院提出上訴書狀，上訴於臺灣
高等法院，並按他造當事人之人數附具繕本。
中　　　華　　　民　　　國　　九十三　　年　　　一　　　月　　三十　　　日
~B　　法院書記官　許世賢
